【裁判字號】    89,自,726
【裁判日期】    891230
【裁判案由】    誣告
【裁判全文】
臺灣臺中地方法院刑事判決                          八十九年度自字第七二六號
    自  訴  人
    即反訴被告  甲○○
    自訴代理人  丙○○
    被      告
    即  反訴人  乙○○
右列被告因誣告案件，經自訴人提起自訴及被告提起反訴，本院判決如左：
    主  文
廖于承無罪。
甲○○無罪。
    理  由
壹、本訴部分：
一、自訴意旨略以：被告廖于承與案外人林進坤、唐美華於民國八十七年十二月十四
    日向訴外人林淳志及自訴人甲○○買受不動產，惟被告根本無資力給付買賣之價
    款，以致買賣契約無法履行，嗣後並引發連串之糾紛與訴訟，而自訴人與被告廖
    于承雖有上開買賣糾紛，惟自訴人從未對被告廖于承提起任何刑事竊佔之告訴，
    詎被告竟於八十九年五月間列自訴人為被告，誣指自訴人設詞虛構其竊佔臺中市
    ○○路新平巷三二弄三七號房屋，而向臺灣臺中地方法院檢察署提起刑事誣告罪
    之告訴（其案號為八十八年度他字第九六六號及八十八年度偵字第一八一二號）
    並向本院提起自訴，意圖使自訴人受刑事追訴之處罰，其行為非但對自訴人造成
    莫大之傷害及困擾，更構成刑法第一百六十九條第一項之誣告罪云云。
二、按犯罪事實應依證據認定之，無證據不得推定其犯罪事實；又不能證明被告犯罪
    者，應諭知無罪之判決，刑事訴訟法第一百五十四條、第三百零一條第一項分別
    定有明文；又按犯罪事實之認定，應憑真實之證據，倘證據是否真實尚欠明顯，
    自難以擬制推測之方法，為其判斷之基礎，最高法院五十三年台上字第六五六號
    判例著有明文。又按誣告罪之成立以意圖他人受刑事處或懲戒處分，而為虛偽之
    告訴、告發、報告者為要件，所謂虛偽係指明知無此事實故意捏造而言，若告訴
    人誤認有此事實或以為有此嫌疑，自不得指為虛偽，即難科以本罪；誣告罪之成
    立，以告訴人所訴被訴人之事實必須完全出於虛構為要件，若有出於誤會或懷疑
    有此事實而為申告，以致不能證明其所訴之事實為真實，縱被訴人不負刑責，而
    告訴人本缺乏誣告之故意，亦難成立誣告罪名，最高法院四十年臺上字第八八號
    、四十四年臺上字第八九二號判例亦有明文。
三、訊據被告堅決否認有自訴人所指之誣告犯行，辯稱：伊會提誣告告訴，是因為自
    訴人有答應讓伊搬進去住，伊亦開立面額二千萬元的本票給她，而且該臺中市○
    ○路大樓設有管理員，是經自訴人同意，伊才可能進去裝潢，但事後卻對伊提竊
    佔告訴，而且偵查期間均是自訴人代理出庭，所以伊才會認為她誣告等語。
四、經查：
（一）被告與案外人林進坤、唐美華於八十七年十二月十四日向自訴人甲○○及案外
      人林淳志購買包含上開臺中市○○路房屋及土地在內之四棟房屋及土地，雙方
      因付款方式及是否有能力履行發生爭執，並提起民事訴訟，案外人林淳志並於
      八十八年二月間對被告及案外人林進坤提起竊佔告訴，檢察官於八十九年一月
      三日以八十八年度偵續字第二七一號為不起訴處分，後因案外人林淳志未提出
      再議而確定。嗣被告並於八十八年六月三十日對自訴人及案外人林淳志提起詐
      欺罪及誣告罪之告訴，經檢察官於八十九年八月三十日以八十八年度偵字第一
      八一二０號、第一八六五六號、八十九年度偵字第三一二四號、第三一二五號
      、第三一二六號不起訴處分書為不起訴處分，被告就此聲請再議，臺灣高等法
      院臺中分院檢察署於八十九年十月十六日以八十九年度議字第一一五二號處分
      書認其再議無理由而予以駁回，其間被告亦於八十九年六月二十六日以同一事
      實向本院自訴林淳志及甲○○，後經本院於八十九年八月十日以八十九年度自
      字第五三七號刑事判決自訴不受理等情，有上開處分書、刑事判決附於本院卷
      可稽，並經本院調卷核閱屬實。是被告確有就其被訴竊佔罪部分對自訴人提出
      誣告罪之告訴等事實，洵可認定。
（二）案外人林淳志對被告提起竊佔告訴案件，自訴人雖非提起告訴之人，然偵查期
      間大都由自訴人到庭擔任告訴代理人，由其陳述事實意見，而上開八十八年偵
      續字第二七一號不起訴處分書亦載明自訴人為為告訴告理人，自訴人對此點亦
      陳稱：「因林淳志太太生產，伊才代理他出庭。」等語（見八十九年十二月二
      十一日審理筆錄第四頁），足見於上開竊佔案件雖由案外人林淳志提出告訴，
      但實際到庭陳述意見者，則為本案自訴人。再者，本案上開四棟房屋及土地買
      賣事宜，因自訴人為案外人林淳志之母親，是亦大多係由自訴人與被告洽談，
      上開竊佔案件係因該件買賣契約而引起，是基於上開情形，被告因而誤會或懷
      疑自訴人亦有告訴其竊佔罪，亦與事理相符，難認其對自訴人有誣告之故意。
五、綜上所述，被告並無自訴人所指之誣告犯行。此外，本院復查無其他證據足資證
    明被告有自訴人所指之上開犯罪行為，既不能證明被告犯罪，揆諸上揭刑事訴訟
    法及判例之規定，依法應為被告無罪之諭知。
貳、反訴部分：
一、反訴意旨另以：反訴被告甲○○明知反訴人就雙方買賣契約所述相關情事，均屬
    事實，仍以自訴手段誣告反訴人，因認反訴被告涉有刑法第一百六十九條第一項
    之誣告罪嫌云云。
二、訊據反訴被告甲○○堅決否認有誣告之犯行，辯稱：伊並沒有對反訴人提出之竊
    佔罪之告訴，然其卻對伊提出誣告之告訴，是反訴人顯有誣告之行為等語。
三、經查，反訴被告並無對反訴人提起竊佔罪之告訴，其係為該案件之告訴代理人等
    情，已如前述，是其主觀上認為其既非竊佔案件之告訴人，反訴人即不應將其列
    為，因而認為反訴人涉有誣告犯行，其雖未慮及其為告訴代理人及買賣契約主談
    者等情，然其所述之過程既屬與事實相符，自難認其有故意捏造而誣告之行為，
    是自不得以反訴被告對反訴人提出誣告罪自訴，反訴人經本院判決無罪，即認其
    亦涉有誣告罪。
四、綜上所述，本院復查無其他證據足資證明反訴被告有誣告之犯行，既不能證明反
    訴被告有誣造之犯行，揆諸上揭刑事訴訟法及判例之規定，依法應為無罪之諭知
    。又反訴人於反訴狀提及反訴被告涉有詐欺罪云云，惟詐欺罪部分業經檢察官不
    起訴處分確定，反訴人已不得就同一事實再行起訴，且反訴人於本院辯論時經確
    認後，亦主張其僅反訴誣告罪，是本院對反訴部分僅就誣告罪部分為審理，併予
    敘明。
據上論斷，應依刑事訴訟法第三百四十三條、第三百零一條第一項、第三百三十九條
，判決如主文。
中      華      民      國      八十九    年    十二    月    三十      日
                                臺灣臺中地方法院刑事第四庭
                                        法  官  楊  真  明
右正本證明與原本無異。
如不服本判決，應於送達後十日內向本院提出上訴狀（須附繕本），上訴於臺灣高等
法院臺中分院。
                                        書記官
中      華      民      國      八十九    年    十二    月    三十      日


司法院資訊處製作；財團法人民間司法改革基金會備份。
